臺灣臺中地方法院交通事件裁定　　　　100年度交聲字第118號
原處分機關　交通部公路總局臺中區監理所豐原監理站
異　議　人　黃仲儀
即受處分人
上列異議人因違反道路交通管理處罰條例案件，對於交通部公路
總局臺中區監理所豐原監理站民國99年12月 8日所為之處分（豐
監稽違字第裁63-GOH309890號裁決書），聲明異議，本院裁定如
下：
    主    文
異議駁回。
    理    由
一、原處分機關即交通部公路總局臺中區監理所豐原監理站（下
    稱原處分機關）係以：異議人即受處分人黃仲儀（下稱受處
    分人）於民國99年10月30日11時36分許，駕駛車號 PC-6851
    號自用小客車，行經臺中市○○路、大業路口處，因「駕車
    行經有燈光號誌管制之交岔路口闖紅燈」違規，經臺中市政
    府警察局交通隊直屬第一分隊，以中市警交字第 GOH309890
    號舉發違反道路交通管理事件通知單逕行舉發。受處分人於
    指定應到案日期前提出申訴，經臺中市警察局於99年11月29
    日，以中市警交字第0990092152號函復本案違規屬實。受處
    分人不服，原處分機關遂於 99年12月8日，以豐監稽違字第
    裁63-GOH309890號裁決書，依違反道路交通管理處罰條例第
    53條第1項、第63條第1項之規定，裁處罰鍰新臺幣（下同）
    2700元，並記違規點數 3點，逾期依裁決書處罰主文規定裁
    處等語。
二、聲明異議意旨略以：受處分人非常確定行駛上開路段時，並
    無闖紅燈之行為，其車輛於號誌為黃燈時，前輪已超過停止
    線，後來轉換成紅燈，才被採證儀器拍照，而黃燈時受處分
    人還是享有路權的，且當時車速那麼慢怎麼會是闖紅燈？請
    主管機關提出路口監視影像，以證明受處分人之違規事實。
    且依道路交通標誌標線號誌設置規則第231條第1項規定，行
    車路段速限為50公里時，黃燈時間為 4秒，惟該路段設定黃
    燈時間為 3.9秒，明顯違反上開法律規定；又內政部警政署
    於2008年間，已將全台感應線圈之採證儀器停用，因感應式
    線圈採證設備於65年間開始使用至今，已沿用30多年，此設
    備一經埋設於路面下方，即難以施以定期維修、保養、檢測
    ，其準確性會受到路面重新鋪設、重車壓輾、雨水滲透等因
    素所影響，而有誤判失真之可能，以致經濟部標準檢驗局尚
    無檢驗感應式線圈之設備，一般用路人之車輛都要定期檢驗
    ，為何主管機關還可以沿用不需定期檢驗之採證裝置？受處
    分人認為採證儀器應使用合法且獨立之設備，類此拼湊式採
    證儀器所取得之數據，實讓用路人有太多疑慮，不應繼續沿
    用，為此請求免繳罰款等語。
三、按汽車駕駛人，行經有燈光號誌管制之交岔路口闖紅燈者，
    處新臺幣1800元以上5400元以下罰鍰，並記違規點數 3點，
    道路交通管理處罰條例第 53條第1項、第63條第1項第3款定
    有明文。
四、經查：受處分人於99年10月30日11時36分許，駕駛車號PC-6
    851 號自用小客車，行經臺中市○○路、大業路路口時，因
    啟動感應式線圈遭拍照採證闖紅燈，而為臺中市政府警察局
    交通隊直屬第一分隊警員製單逕行舉發之事實，有臺中市政
    府警察局中市警交字第 GOH309890號舉發違反道路交通管理
    事件通知單暨所附違規採證照片 2幀在卷可稽。而依前揭科
    學儀器拍攝之違規採證照片所示，於臺中市○○路、大業路
    交岔路口處有設置燈光號誌之行車指示，第 1張採證照片顯
    示，受處分人所有之車輛於紅燈亮起 1.2秒時，該車車輪駛
    越停止線進入路口，第2張採照片續於1.0秒後自動拍攝（即
    紅燈亮起 2.2秒後），受處分人所有之車輛仍以時速39公里
    繼續行駛至路口中央處，其車身足以妨害其他方向人、車通
    行無訛，揆諸前揭說明，堪認受處分人前揭車輛於紅燈亮起
    1.2 秒後，未停等於路口處之停止線後方仍繼續行駛，其闖
    紅燈之違規事實，至為灼然，應堪認定。受處分人固以前揭
    情詞置辯，然查：
（一）本案測照設備係採埋設介於停止線後路面之感應線圈，當
      號誌變換為紅燈後始啟動感應測照，感應式線圈闖紅燈照
      相原理係電流通過 1個線圈，該線圈會產生磁場，當用金
      屬通過該磁場時，則磁場會產生變化，造成電流也產生變
      化，將線圈埋在地下（約深5至7公分）通上電流，當車輛
      通過線圈時，由於車輛為大量的鐵金屬，會使地上磁場產
      生變化，造成電流產生變化，而偵測到有車輛經過。感應
      線圈之主機連接路口號誌之燈號，當紅燈亮起時線圈即啟
      動待命，車輛必須在紅燈時輾壓固定式電腦自動照相機之
      感應線圈，始會啟動相機拍照採證，而車輛在綠、黃燈時
      輾壓感應線圈並不會啟動相機拍照採證等情，此有微電腦
      闖紅燈測速照相設備照相原理附卷可稽，足見燈光號誌如
      係綠燈或黃燈時，車輛通過停止線之感應線圈，微電腦系
      統是不會啟動相機拍照，故於綠燈或黃燈通過時即不可能
      遭照相舉發，至為明確，是受處分人辯稱係黃燈通過停止
      線乙情，自不足為採，亦無再調閱路口監視影像以玆佐證
      之必要，其請求應予駁回。
（二）按感應線圈闖紅燈照相設備，係將感應線圈之主機連接路
      口號誌之燈號，當紅燈亮起時線圈啟動待命，如有車輛於
      紅燈時段駛過線圈，即啟動相機拍攝違規事實，已如前述
      ，觀其原理僅為單純之機械運作，該設備本身非如測速儀
      器需有度量衡上精密運算，且按依度量衡器檢定檢查辦法
      第 3條第1項第7款之規定，感應線圈照相設備僅有公務檢
      測用雷達測速儀需受檢驗，且該辦法係採明示規定，未列
      出之儀器如感應線圈式固定式闖紅燈照相設備，尚非度量
      衡法中應施檢定之度量衡器，故無須受經濟部標準檢驗局
      之檢驗，此有本院 100年度1月5日公務電話紀錄表、經公
      證人公證之原廠荷蘭量測局檢驗合格書譯文在卷足憑，而
      該感應線圈闖紅燈照相設備，於本案進行採證照相前後，
      臺中市政府警察局確有委請志伸股份有限公司於 99年3月
      11日、同年 6月10日、同年9月1日、同年11月10日作定期
      維護、保養，其中線圈效能、升降桿、前後蓋板靈活度、
      主機效能、系統功能完整性、相機功能完整性之測試，其
      測試結果均為正常，並有作相機鏡頭防刮傷處理及機桿、
      外箱清潔、擦拭等保養工作，雖外箱完整性及防彈玻璃完
      整性有被外力破壞，但並不影響性能等情，有臺中市政府
      警察局 100年2月1日中市警交字第1000006019號函附之志
      伸股份有限公司維護、保養工作項目記錄表在卷可稽，是
      其所攝之照片即足以證明違規事實，自不得因系爭照相設
      備未受經濟部標準檢驗局之檢驗，遽認有何儀器失準致誤
      為舉發之可能性。
（三）經查，上開舉發路段行車速限為50公里，且該路口交通號
      誌設定黃燈時間為 3.9秒乙節，不僅為受處分人所不否認
      ，且有違規採證照片 2幀在卷足佐，顯已符合道路交通標
      誌標線號誌設置規則第231條第1項「行車速限為50公里以
      下路段，黃燈時間為3秒」之規定（參酌刑法第10條第1項
      之規定，稱以下者俱連本數在內），受處分人就此認定上
      開路段之黃燈時間應為 4秒，容係誤解法令之相關規定，
      附此敘明。
五、綜上所述，本件受處分人確有行經上揭有燈光號誌管制之交
    岔路口闖紅燈之違規行為，原處分機關依道路交通管理處罰
    條例第53條第1項、第63條第1項之規定，裁處受處分人罰鍰
    2700元及記違規點數 3點，並無不合，受處分人聲明異議為
    無理由，應予駁回。
六、據上論斷，應依道路交通管理處罰條例第87條、道路交通事
    件處理辦法第18條，裁定如主文。
中    華    民    國   100    年    3     月    7     日
                  交通法庭  法  官  陳  得  利
上正本證明與原本無異。
如不服本裁定，應於送達後5日內，向本院提出抗告狀。
                            書記官  吳  慕  先
中    華    民    國   100    年    3     月    7     日